臺灣宜蘭地方法院交通事件裁定　　　　93年度交聲字第143 號
移送機關　　交通部公路總局台北區監理所宜蘭監理站
異　議　人　甲○○　男　40歲.
上列異議人即受處分人因違反道路交通管理處罰條例案件，對於
交通部公路總局臺北區監理所宜蘭監理站於民國93年9 月27日所
為之處分（原處分案號：宜監字第裁43-QA0000000號），聲明異
議，本院裁定如下：
    主  文
原處分撤銷。
甲○○汽車駕駛人，行車速度超過規定之最高時速，處新臺幣壹
仟柒佰元罰鍰，並記違規點數壹點。
    理  由
一、按汽車駕駛人，行車速度超過規定之最高時速，處新臺幣1,
    200 元以上2,400 元以下罰鍰，道路交通管理處罰條例第40
    條第1 項定有明文。又汽車駕駛人違反第40條第1 項規定者
    ，記違規點數1 點，同條例第63條第1 項第1 款亦定有明文
    。次按，同條例第89條前段規定，法院受理有關交通事件，
    準用刑事訴訟法之規定；而依刑事訴訟法第59條規定，於住
    所、居所、事務所及所在地不明、掛號郵寄而不能達到、或
    因住居於法權所不及之地，不能以其他方法送達者，得為公
    示送達。再按為加強道路交通管理，維護交通秩序，確保道
    路交通安全，道路交通管理處罰條例對違反該條例之行為定
    有各項行政罰。同條例第9 條第1 項規定應受罰鍰處罰之行
    為人接獲違反道路交通管理事件通知單後，得於15日內逕依
    各該條款罰鍰最低額，自動繳納結案。依同條例第92條授權
    訂定之違反道路交通管理事件統一裁罰標準及處理細則第41
    條第1 項及第48條第1 項僅係就上開意旨為具體細節之規定
    ，並未逾越母法之授權，與法律保留原則亦無違背。至上開
    細則第41條第2項 規定，行為人逾指定應到案日期後到案，
    另同細則第44條第1 項規定，違反道路交通管理事件行為人
    未依規定自動繳納罰鍰，或未依規定到案聽候裁決者，處罰
    機關即一律依標準表規定之金額處以罰鍰，此屬法律授權主
    管機關就裁罰事宜所訂定之裁量基準，其罰鍰之額度並未逾
    越法律明定得裁罰之上限，且寓有避免各行政機關於相同事
    件恣意為不同裁罰之功能，亦非法所不許。上開細則，於憲
    法保障人民財產權之意旨並無牴觸。至行為人對主管機關之
    裁罰不服，法院就其聲明異議案件，如認原裁決有違法或不
    當之情事，縱行為人有未依指定到案日期或委託他人到案者
    ，仍得為變更處罰之裁判，乃屬當然（司法院大法官會議釋
    字第511 號參照）。
二、原處分意旨略以：異議人甲○○於民國93年6 月5 日下午2
    時6 分許，駕駛車牌號碼U3-8436 號自小客車，行經宜蘭縣
    宜蘭市宜興橋南端，超過規定之最高時速未滿20公里，為宜
    蘭縣警察局掣單逕行舉發，舉發違反道路交通管理事件通知
    單（以下簡稱舉發通知單）因遷移新址不明，而辦理公示送
    達，嗣異議人不依指定日期（即93年7 月14日）到案繳納罰
    鍰，爰依道路交通管理處罰條例第40條第1 項、第63條第1
    項第1 款之規定，裁處罰鍰2,400 元，並記違規點數1 點等
    語。
三、異議人固不否認前揭違規事實，惟辯稱：前開舉發通知單均
    未依法送達異議人，而直接接獲裁決書等語置辯。
四、經查：
（一）異議人於上揭時地，因時速65公里，而超過限速之50公里
      ，超速15公里，未滿20公里等情，為異議人並未爭執，並
      有宜蘭縣警察局宜警交字第QA0000000 號舉發通知單、超
      速照片各1紙在卷可稽，其違規之事實，應堪認定。
（二）原舉發機關即宜蘭縣警察局認異議人係違反道路交通管理
      處罰條例第40條第1 項之規定，該條處罰之對象既係汽車
      駕駛人，其舉發通知單自應向汽車駕駛人之住居所送達。
      本件異議人自93年4 月6 日遷入「宜蘭縣宜蘭市○○路79
      之90號」，嗣地址整編為「宜蘭縣宜蘭市○○路○ 段197
      巷80號」，有法務部戶役政連結作業系統、宜蘭縣警察局
      94年2 月4 日警交字第0940013801號函附卷可參。又原舉
      發機關向宜蘭縣宜蘭市○○路79之90號送達後，郵局以「
      地址已改編請寄件人改按新址交寄」退回，警員於作業時
      將退件原因誤植為「遷移新址不明」，並辦理公示送達，
      致未寄送整編新址等情，亦有前開宜蘭縣警察局函文可資
      佐證。原舉發機關既未向新址送達，即難認異議人有遷移
      不明而無法送達之情形，然竟為公示送達，依照上開之說
      明，與法定公示送達要件不符，尚難認已為合法送達。
（三）本件舉發通知單既未合法送達，異議人自不受舉發通知單
      指定應到案日期93年7 月14日之拘束。末查，原處分機關
      未審究送達不合法之情狀，僅以異議人不依指定日期到案
      ，逕依違反道路交通管理事件統一裁罰標準及處理細則遽
      予裁處高額之處罰，即有未洽，應予撤銷，並為適法之處
      罰。本院審酌異議人違規車輛種類為汽車、行車速度超過
      規定之最高時速未滿20公里，因未接獲舉發通知單，始未
      能按期限按所訂期限以最低罰鍰繳納，併依違反道路交通
      管理事件統一裁罰基準表所定等情，依道路交通管理處罰
      條例第40條第1 項、第63條第1 項第3 款，諭知異議人如
      主文第2 項所示之處罰。
據上論斷，應依道路交通案件處理辦法第20條前段，道路交通管
理處罰條例第40條第1 項、第63條第1項第1款，裁定如主文。
中　　華　　民　　國　　94　　年　　2 　　月　　28　　日
                    臺灣宜蘭地方法院交通法庭
                            法  官  郭淑珍
以上正本證明與原本無異。
如不服本裁定，應於裁定送達後5日內向本院提出抗告狀。（需
附繕本）
                            書記官  林秀麗
中　　華　　民　　國　　94　　年　　3 　　月　　2 　　日
